【裁判字號】    98,抗,25
【裁判日期】    980115
【裁判案由】    假扣押
【裁判全文】
臺灣高等法院民事裁定                    98年度抗字第25號
抗  告  人  龍甲鋼鐵股份有限公司
法定代理人  甲○○
上列抗告人因與相對人忠義開發工程股份有限公司間假扣押事件
，對於中華民國97年12月3日臺灣板橋地方法院97年度裁全字第
7659號裁定提起抗告，本院裁定如下：
   主  文
抗告駁回。
抗告費用由抗告人負擔。
   理  由
一、按債權人就金錢請求或得易為金錢請求之請求，欲保全強制
    執行者，得聲請假扣押；假扣押非有日後不能強制執行或甚
    難執行之虞者，不得為之；請求及假扣押之原因應釋明之，
    前項釋明如有不足者，而債權人陳明願供擔保或法院認為適
    當者，法院得定相當之擔保，命供擔保後為假扣押，民事訴
    訟法第522條第1項、第523條第1項及第526條第1 項、第2項
    定有明文。依上開第526條第2項規定「前項釋明如有不足，
    而債權人陳明願供擔保或法院認為適當者，法院得定相當之
    擔保，命供擔保後為假扣押」文義觀之，可見債權人就請求
    及假扣押之原因，如未先為釋明，縱就債務人所應受之損害
    提供法院所定之擔保者，亦不得命為假扣押，必因釋明有不
    足，並經債權人陳明願供擔保或法院認為適當者，始得命供
    擔保後為假扣押。至民事訴訟法第523條第1項規定所謂有日
    後不能強制執行或甚難執行之虞，乃係指債務人浪費財產，
    增加負擔，或就其財產為不利益之處分，恐將達於無資力之
    狀態，或債務人逃匿或逃避遠方等情形。又按釋明事實上之
    主張者，得用可使法院信其主張為真實之一切證據。但依證
    據之性質不能即時調查者，不在此限，民事訴訟法第284 條
    規定甚明。所謂釋明者，係使法院就某事實之存否，得到大
    致為正當之心證，即為已足，與證明係當事人提出之證據方
    法，足使法院產生堅強心證，可以確信其主張為真實者，尚
    有不同。
二、抗告人在原法院聲請略以：相對人應先行支付自開庭後民國
    97年10、11月兩個月之利息計1萬2,178元（計算式：1,461,
    400元5%212＝12,178元），迄未給付。近聞債務人正
    將所有財產搬移隱匿，及台北縣政府環境保護局 (下稱環保
    局)97 年10月30日函通知抗告人謂：「忠義開發工程股份有
    限公司接續履約後，於申請第一次估驗價計價款時，除開立
    領款發票向本局請款，並依據其與他人簽定之協議書，將其
    工程款債權讓與之意思表示通知本局，本局…依據該公司之
    意思表示及民法規定，向各受讓人清償」。相對人又私下將
    96年12月14日由相對人、南亞營造股份有限公司（下稱南亞
    營造公司）、萬邦建築師事務所及大嘉企業有限公司（下稱
    南亞營造公司等3 人）共同簽訂之協議書（下稱原協議書）
    ，於97年6 月18日另定協議書（下稱新協議書）更改內容，
    以圖規避責任等故意逃避債務之行為，致其日後有不能強制
    執行或甚難執行之虞，爰聲請本件假扣押，請求裁定准予假
    扣押，並提出新協議書及環保局97年10月17日、同年11月3
    日、同年10月30日函文等影本各1 份為證。原法院以抗告人
    所提出之上開證據，無法釋明相對人有何應給付抗告人利息
    之事實，抗告人就其假扣押之請求未盡釋明之責，因駁回抗
    告人之聲請。
三、抗告人提起抗告補充陳稱：抗告人於95年12月12日與南亞營
    造公司簽訂承攬合約，由南亞營造公司將其向環保局承包之
    台北縣八里下罟子區域性垃圾衛生掩埋場多功能蓄水池改善
    工程（下稱系爭工程）中之鋼構主體工程，轉包予抗告人承
    攬，其中欄杆扶手、無收縮水泥、屋頂等項追加工程，共有
    追加工程款146萬1,400元（下稱系爭追加工程款），尚未給
    付。因南亞營造公司經營不善無法繼續履行系爭工程，由南
    亞營造公司等3人依共同投標辦法第11條， 另覓相對人繼受
    系爭工程並於96年12月14日辦理公證協議後交付環保局確認
    ，環保局並於97年1月24日與相對人、 萬邦建築師事務所及
    大嘉企業有限公司簽訂繼受工程協議書（下稱繼受工程協議
    書），同意由相對人繼受系爭工程一切權利義務。依原協議
    書第3條載明 「有關本案原與南亞營造簽訂合約之分包廠商
    、材料商及其他衍生之事項，其應付之一切費用，概由相對
    人負責協商與承擔給付」，亦即相對人繼受南亞營造公司就
    系爭工程之債權債務。 抗告人依原協議書第3條向相對人請
    求系爭追加工程款自開庭後97年10月至11月份兩個月之利息
    1萬2,178元等語，抗告人除原法院提出之證物外，另補提承
    攬合約、原協議書、繼受工程協議書、環保局97年 3月18日
    、同年3月4日、同年3月7日、同年 4月17日函、行政院公共
    工程委員會函、台北縣政府工務局函、系爭工程契約書節錄
    本等影本各1份以為釋明，請求廢棄原裁定。
四、經查：細繹抗告人所提出之前開證物，僅能得知：南亞營造
    公司向環保局承包之系爭工程後，將其中鋼構主體工程，轉
    包予抗告人。相對人曾與南亞營造公司等3 人協議由相對人
    繼受南亞營造公司就系爭工程所有債權債務，嗣相對人復與
    南亞營造公司等3 人修改原協議，另約定僅就對所簽訂繼受
    工程協議書之範圍及金額負責，若金額不足時，由南亞營造
    公司負責等情，無法釋明抗告人有何系爭追加工程款債權存
    在，且該債權已屆清償期，而相對人應給付其利息等事實，
    是抗告人就本件假扣押之請求並未釋明之，抗告人既未能提
    出能即時調查，足使法院就其主張之事實，得到大致為正當
    心證之證據，以釋明其所主張之請求為真實，自難謂其已盡
    釋明之責，揆之前揭法條規定及說明，抗告人聲請假扣押，
    即有未洽。原裁定駁回抗告人之聲請，核無不合。抗告意旨
    指摘原裁定不當，求予廢棄，為無理由，應予駁回。
五、據上論結，本件抗告為無理由，爰裁定如主文。
中    華    民    國    98    年    1     月    15    日
                  民事第四庭
                        審判長法  官  張劍男
                              法  官  翁昭蓉
                              法  官  陳靜芬
正本係照原本作成。
不得再抗告。
中    華    民    國    98    年    1     月    15    日
                              書記官  應瑞霞


司法院資訊處製作；財團法人民間司法改革基金會備份。
